---
title: "Evaluar calidad de estimaciones"
output: github_document
---


## Generar diseño complejo

Antes de comenzar a usar el paquete `calidad` es necesario declarar el diseño muestral de la encuesta que se está evaluando, para lo cual utilizamos el paquete `survey`. En este ejemplo se usa un dataset reducido de la Encuesta de Presupuestos Familiares, que viene incluido en el paquete `calidad`.  

Es importante declarar cuál es la UPM, el estrato y el factor de expansión. Toda esta información debería estar contenida en las bases de datos de las encuestas de hogares.

```{r, message=FALSE}
library(survey)
library(calidad)
dc <- svydesign(ids = ~varunit, strata = ~varstrat, data = epf_personas, weights = ~fe)
dc
```

## Generar insumos para la evaluación

Para evaluar la calidad de una estimación, la [metodología del INE](https://www.ine.cl/docs/default-source/documentos-de-trabajo/20200318-lineamientos-medidas-de-precisi%C3%B3n.pdf?sfvrsn=f1ab2dbe_4) establece criterios diferenciados para estimaciones de la media y estimaciones de proporción. En el caso estimaciones de media se requiere contar con el tamaño muestral, los grados de libertad y el coeficiente de variación. Por su parte, la estimaciones de proporción requieren el tamaño muestral, los grados de libertad y el error estándar.   

El paquete incluye una función para crear los insumos para cada uno de los tipo de estimación. El uso de cada uno de ellos es el siguiente: 


```{r, eval=T, warning=FALSE}
insumos_prop <- crear_insumos_prop(~ocupado, ~zona+sexo, dc)
insumos_media <-  crear_insumos(~gastot_hd, ~zona+sexo, dc)
```

EL primer argumento corresponde a la variable objetivo, que debe llevar el símbolo "~". El segundo argumento corresponde a los dominios de estimación que se quieren evaluar. En este caso estamos considerando zona y sexo, que deben ir separados por un signo "+". El tercer argumento de la función corresponde al diseño complejo.   

## Generar evaluación 

Una vez que se han generado los insumos, podemos hacer la evaluación, nuevamente, usando funciones diferentes para cada uno de los 2 tipos de estimación. 

```{r, eval=T, warning=FALSE}
evaluacion_prop <- evaluacion_calidad_prop(insumos_prop)
evaluacion_media <- evaluacion_calidad(insumos_media)
```

La salida de estas últimas funciones es un `dataframe` que, además de contener la información ya generada, incluye una columna que indica se la estimación es poco fiable, fiable o no fiable. 

